【裁判字號】    98,訴,3
【裁判日期】    980224
【裁判案由】    塗銷所有權移轉登記
【裁判全文】
臺灣彰化地方法院民事判決  98年度訴字第3號
原      告  第一商業銀行股份有限公司
法定代理人  戊○○
訴訟代理人  丙○○
            乙○○
被      告  甲○○
兼  上一人  丁○○
訴訟代理人          號
上列當事人間請求塗銷所有權移轉登記事件，本院於民國98年2
月10日言詞辯論終結，茲判決如下：
    主     文
被告丁○○與甲○○間於民國九十七年一月三日就如附表所示不
動產所為之贈與行為及同年一月十六日所為之所有權移轉登記行
為均應予撤銷。
被告甲○○應將上開不動產經彰化縣田中地政事務所於九十七年
一月十六日所為之所有權移轉登記予以塗銷。
訴訟費用新台幣貳萬壹仟玖佰捌拾捌元由被告負擔。
    事實及理由
一、原告主張：坐落如附表所示之不動產原為被告丁○○所有，
    又訴外人弘新布業有限公司（簡稱弘新公司）於93年3月12
    日邀同訴外人王古山、王熙傑及被告丁○○為連帶保證人訂
    立保證書，約定就訴外人弘新公司於現在（含過去所負、現
    在尚未清償）及將來對於原告所負之一切債務以本金新臺幣
    （下同）2,500萬元為限額暨其利息、遲延利息、違約金、
    損害賠償及其他從屬於主債務人之負擔，願與主債務人負連
    帶清償之責，並簽立保證書交原告收執。嗣訴外人弘新公司
    自96年8月31日起陸續提出5紙開發信用狀申請書申請開發信
    用狀，經原告開發國外遠期信用狀，並經由原告為其墊款美
    金271101.12元，然上述款項其中一筆L/CNO.7NB0000000/21
    111墊款美金68,040元，於97年1月9日到期，經償還美金365
    6.21元後，尚餘美金26744.91元迄未清償，詎被告丁○○為
    逃避連帶債務強制執行，竟於97年1月16日將附表所示不動
    產以夫妻贈與為原因移轉登記所有權予被告甲○○，致原告
    無法就上開不動產執行求償。前揭贈與及所有權移轉登記行
    為，顯係無償且損害原告之債權，為此爰依民法第244條撤
    銷權之法律關係提起本訴，請求撤銷渠等間之贈與及所有權
    移轉登記行為，並請求被告甲○○塗銷所有權移轉登記。並
    聲明：如主文所示。
二、被告則以：同意回復登記，惟如附表所示不動產除原告外，
    尚有合作金庫股份有限公司、彰化商業銀行股份有限公司、
    華南商業銀行股份有限公司等銀行聲請假處分，因此無法辦
    理回復登記等語。
三、經查，原告起訴主張之上開事實，業據其提出保證書、約定
    書、綜合授信契約、開發信用狀申請書、進口單據到達聲明
    書、不動產登記謄本、提存書、假處分民事裁定等為證，復
    為被告所不爭執，堪信為真。且被告對於原告依民法第244
    條第1項請求法院撤銷被告間就系爭不動產之贈與行為及所
    有權移轉登記行為，於本院言詞辯論時亦予承認，依民事訴
    訟法第384條之規定已生訴訟法上認諾之效力，本院應為被
    告敗訴之判決。從而，原告依據民法第244條第1項、第4項
    前段之規定，請求撤銷被告間就如附表所示不動產之贈與行
    為及所有權移轉登記行為，並請求被告甲○○回復原狀，將
    上揭不動產所有權移轉登記予以塗銷，洵屬有據，應予准許
    。
四、訴訟費用之負擔依據：民事訴訟法第78條、第85條第1項。
中    華    民    國    98    年     2    月    24    日
                  民事第一庭    法  官  黃倩玲
以上正本係照原本作成。
如對判決上訴，應於判決送達後20日內向本院提出上訴狀。
中    華    民    國    98    年     2    月    26    日
                              書記官    楊美芳
附表：
┌──────────────────────────────┐
│土地部分                                                    │
├──┬───────────┬──┬───────┬────┤
│編號│地                  號│地目│面積(平方公尺)│權利範圍│
├──┼───────────┼──┼───────┼────┤
│ 1  │社頭鄉○○段144地號   │建  │4030.52       │二分之一│
├──┼───────────┼──┼───────┼────┤
│ 2  │社頭鄉○○段291之3地號│建  │182.07        │六分之一│
├──┼───────────┼──┼───────┼────┤
│ 3  │社頭鄉○○段291之9地號│建  │16.77         │全部    │
├──┼───────────┼──┼───────┼────┤
│ 4  │社頭鄉○○段296之7地號│建  │51.91         │全部    │
├──┴───────────┴──┴───────┴────┤
│建物部分                                                    │
├──┬───────────┬──────────┬────┤
│編號│建號                  │門牌地址            │面積    │
├──┼───────────┼──────────┼────┤
│ 1  │社頭鄉○○段242建號   │彰化縣社頭鄉○○○路│124.26  │
│    │                      │244巷3號            │平方公尺│
└──┴───────────┴──────────┴────┘


司法院資訊處製作；財團法人民間司法改革基金會備份。
